# 请教陈版主：双方合作办学是否适用BOT会计处理方法

提问人：TerrenceCheng 时间：2016-10-11 12:15:09
陈版主您好，实务中遇见一个这样的问题： A技术学院与被审计单位B公司签订了一个合作办学协议，协议有关约定如下：
1 、由B公司出资在A学院校内设立“C学院” 2、由A学院提供土地等资源，由B公司出资建设硬件设备，包括教学大楼、宿舍、教学设备，其中大楼和宿舍所有权归属于A技术学院。 3 、B公司培训A学院的师资及管理人员 4 、学院建好后，由A和B共同运营，A学院负责招生、学生管理，B公司负责实践课程教学。 5 、分成约定：B公司可分享学费收入的20%；B公司受托管理实训基地和教学场所面向社会开展的职业培训产生收入，60%归属B公司 先就如下问题请教陈版主： 1 、BOT会计处理方法是否只适用于PPP项目中？若该案例中A技术学院未经政府授权，是否就不能按照BOT进行会计处理？ 2 、由于合同未规定移交事项，该业务是否适用BOT进行会计处理？ 3 、如果适用BOT进行会计处理，是否应该按照无形资产进行核算？未规定移交事项对会计处理有何影响？

回答人：chenyiwei
这种情况就是一般的合作经营，而不是BOT。应当根据双方对重大问题决策权限、收益分配和亏损分担等事项的约定，确定哪一方主导该合作办学项目（我理解B公司主导的可能性较大）。BOT项目的特点是合同授予方（如政府）拥有对所建造的基础设施如何使用的主导权，包括规定提供服务的对象、服务的数量和质量要求、收费标准等，但本案例明显不是这种情况。

提问人：TerrenceCheng 时间：2016-10-12 10:00:36
谢谢陈版主的回复。 按照合营安排处理的话，我理解应该属于共同经营（不过框架协议中未就债务承担义务作出解释） 我这还有几个问题想请教您： 1 、采用共同经营进行会计处理的话，是否只要合营双方分别进行账务处理？被审计单位这边是在B公司进行有关共同经营的会计处理，还是在新设的C学院？ 2 、B公司负责投资建设的固定资产，由于产权归属于A学院，因此我认为B公司不能确认为固定资产，确认长期应收款和长期待摊费用都有不合适的地方，协议并未规定A学院有还款义务，协议也未规定合作办学的期限，没有摊销标准。那么应该确认为什么合适，如何进行后期的会计处理？ 3 、根据协议的规定“B公司受托管理实训基地和教学场所面向社会开展的职业培训产生收入，60%归属B公司”，如果某月培训费为 100 万元，是否B公司只能确认 60 万元的收入，另外 40 万元作为应付账款？如果由B公司进行开票处理，即开了 100 万元发票，是否应确认 100 万元收入再把 40 作为成本核算并取得A学院的合法发票？ 谢谢

回答人：chenyiwei
这种情况不属于共同经营，而是双方各自负责相关活动中的不同组成部分，此时应根据哪一方所主导的相关活动对该合作经营项目的可变回报影响更大，来判断谁控制该合作项目。

提问人：TerrenceCheng 时间：2016-10-12 13:43:24
陈老师，合营安排下不就是只有共同经营和合营企业两种模式吗？ 协议中很难看出师A学院对主导业务空竹更大还是B公司，双方负责不同的领域。

回答人：chenyiwei
合营安排是所有重大相关活动事项由双方共同协商确定，不是A管其中一摊而B管另一摊。你说的情况不是合营安排。

提问人：TerrenceCheng 时间：2016-10-13 09:54:44
陈老师，谢谢您耐心的回答。我以为您讲的合作经营就是准则里的合营安排呢。 只是我在准则里找了一下，也没能够找到合作经营相关的解释。请问陈老师，合作经营如何进行会计处理呢？B公司投资建设的固定资产，没有权证，又如何入账呢？

回答人：chenyiwei
合作经营需结合个案情况处理，很难总结出一般性的会计处理规定。一般考虑的因素包括但不限于：该合作项目由谁主导、在哪一方体内运作、收益分配和亏损分担原则（包括一方是否向另一方提供保证本金安全和约定收益或最低收益的承诺）、终止时对资产和负债的处理、本企业是否直接对合作经营所涉及的资产享有权利和直接对合作经营相关负债承担义务等。

提问人：TerrenceCheng 时间：2016-10-14 11:32:55
好的，谢谢陈老师。我再来研究研究。
另外在股权激励一块遇见一个这样的问题，也想请教一下陈版主：
A公司在 2016 年 8 月对管理层授予股权期权，授予的股票期权有效期为自授权日起的 5 年时间，授予后的等待期为 2 年，激励对象在授权日之后的第 3 年开始分 3 年匀速行权。第一期行权时间为“ ”，第二期“ ”，依次类推。第一期行权条件是“ ”，第二期“ ”，以此类推。
我个人认为由于三期独立，应看成是独立的股权激励计划。那么就有个这样的问题：
如果 2016 年业绩满足了第一期行权条件，请问 2016 年是否确认第一期全部的费用？还是要考虑由于等待期是 2 年，只能在 2016 年确认二分之一， 2017 年再确认二分之一？

回答人：chenyiwei
因为第一期的等待期是 2 年，所以只能在 2016 年内确认第一期费用的1/2。同样还应当在 2016 年内确认第二期费用的1/3和第三期费用的1/4。